【裁判字號】    95,易,1549
【裁判日期】    950731
【裁判案由】    偽造文書
【裁判全文】
臺灣臺中地方法院刑事判決              95年度易字第1549號
公  訴  人  臺灣臺中地方法院檢察署檢察官
被      告  乙○○
            甲○○
上列被告等因偽造文書案件，經檢察官提起公訴（九十五年度偵
字第一六六○號、九十五年度偵字第一○二八二號），本院合議
庭裁定由受命法官獨任進行簡式審判程序，本院判決如下：
    主  文
乙○○、甲○○共同明知為不實之事項，而使公務員登載於職務
上所掌之公文書，足以生損害於公眾，各處有期徒刑陸月，如易
科罰金，均以銀元參佰元即新台幣玖佰元折算壹日。均緩刑貳年
。變造乙○○身分證壹枚沒收。
    事  實
一、乙○○因多次考試無法考領重型機車駕駛執照，竟與不詳姓
    名之成年女子、不詳姓名之成年男子、甲○○共同以犯意聯
    絡，由乙○○於民國九十五年一月二日，在台北縣樹林市某
    菜市場內，以新台幣（下同）三千元之代價，並交付照片二
    幀、身分證，委由不詳姓名成年女子辦理重型機車駕駛執照
    ，再由該不詳姓名成年女子辦理重型機車駕駛執照，再由該
    不詳姓名成年女子組成之犯罪集團之成員即不詳姓名之成年
    男子尋得甲○○願以三千元之代價，代考機車駕駛執照，並
    交付照片後，由該犯罪集團，在不詳之時、地，將甲○○之
    照片換貼於乙○○所有之國民身分證照片欄中，而以此方式
    變造該屬特種文書之國民身分證一紙，足以生損害戶政機關
    對於國民身分證資料管理之正確性，其等隨即於九十五年一
    月十一日上午十一時推由甲○○佯以乙○○本人之名義，持
    上開經變造、實為乙○○所有之國民身分證一紙交付與臺中
    區豐原監理站（以下稱豐原監理站）承辦公務人員而行使之
    ，以報名參加重型機車駕駛執照考試，亦足以生損害於該承
    辦公務員及戶政機關對於國民身分證資料管理之正確性，且
    乙○○、甲○○二人均明知該實際應考之人實為甲○○，並
    非乙○○本人，仍使該豐原監理站之承辦公務員誤認甲○○
    即為乙○○本人，而准予由甲○○以乙○○名義參與體檢、
    筆試及路考後，並於甲○○接受上開檢驗、考試結果均及格
    後，由各該考驗員、監考員等公務員在機器腳踏車駕駛執照
    登記書之考驗紀錄欄內，登載各該評分紀錄對象為乙○○之
    不實事項於上開屬公文書之機器腳踏車駕駛執照登記書上，
    足以生損害於監理機關對於核發機車駕駛執照管理之正確性
    。嗣因甲○○尚未領得該駕駛執照前，豐原監理站之承辦人
    員發覺甲○○將乙○○之名字寫錯，且告知錯誤之生肖顯有
    可疑，始報警查悉上情。
二、案經臺中縣警察局豐原分局報請台灣台中地方法院檢察署檢
    察官偵查起訴。
    理  由
一、上揭犯罪事實，業據被告乙○○、甲○○於本院準備程序、
    審理時坦承不諱，互核與證人王梅花於警訊時證述情節相符
    ，並有機器腳踏車駕駛執照登記書一份，及經變造之乙○○
    所有國民身分證一只在卷可資佐證，應堪認被告二人之自白
    與事實相符。是本案事證已臻明確，被告二人上開犯行，均
    堪認定。
二、查國民身分證為關於品行、能力服務或其他相類證書之一種
    ，應為刑法第二百十二條所規定特種文書之性質，被告二人
    在被告乙○○所有國民身分證上換貼被告甲○○所有照片，
    自屬加以變造之行為，其等進而持以向豐原監理站報名而行
    使之，自足以生損害於戶政機關對於國民身分證資料管理之
    正確性及該豐原監理站承辦人員，惟此因已得被告乙○○之
    同意，尚難認亦足以生損害被告乙○○，且被告二人以此方
    式由被告甲○○佯稱乙○○本人而報名、應考，致相關承辦
    考驗及核發駕駛執照之承辦公務員將此被告乙○○應考及格
    等不實事項登載於屬公文書之機器腳踏車駕駛執照登記書上
    ，亦足以生損害於監理機關對於核發機車駕駛執照資料管理
    之正確性，核其二人所為，均係犯刑法第二百十六條、第二
    百十二條之行使變造特種文書罪，及同法第二百十四條之使
    公務員登載不實罪。被告二人變造特種文書後並持以行使，
    此變造之低度行為應為行使之高度行為所吸收，爰不另論罪
    。又被告二人與不詳姓名之成年女子、成年男子間就上開犯
    行，彼此間有犯意聯絡及行為分擔，應論以共同正犯。再被
    告二人所犯上開行使變造特種文書罪及使公務員登載不實罪
    二罪間，有方法、結果之牽連犯關係，應依刑法第五十五條
    後段規定，從一重之使公務員登載不實罪處斷。爰分別審酌
    被告乙○○唯恐無法考領重型機車駕駛執照才起意為上開犯
    行，而被告甲○○係因貪圖小利而為等犯罪動機，及其二人
    之智識程度不高，且犯後均已坦承犯行，尚知悔悟之犯後態
    度，犯罪手段、情節亦非嚴重，及犯罪所生之損害等一切情
    狀，分別量處如主文所示之刑，並均諭知易科罰金之折算標
    準，以示懲儆。末查，被告二人前均未曾受有期徒刑以上刑
    之宣告，有台灣台中地方法院檢察署刑案資料查註紀錄表、
    臺灣高等法院被告全國前案紀錄表各一份可查，其等均因一
    時失慮致罹刑章，經此偵審程序之教訓，當知所警惕，信無
    再犯之虞，本院以為所宣告之刑，均以暫不執行為適當，爰
    分別併予宣告緩刑二年，以啟自新。另扣案之變造「乙○○
    」之身分證一枚，為被告乙○○所有，且屬供其犯罪所用之
    物，應依刑法第三十八條第一項第二款規定沒收之。
三、新舊法比較部分：
（一）按被告二人行為後，刑法第五十五條後段之牽連犯規定亦
      於九十四年一月七日經刪除，並於九十五年七月一日生效
      。是於新法修正施行後，被告本件所為行使偽造特種文書
      及使公務員登載不實犯行，即須分論併罰。經比較新舊法
      之規定，修正後之規定對於被告較為不利，依刑法第二條
      第一項前段之規定，自應適用行為時且較有利於被告之法
      律，即刑法第五十五條後段之規定，從較重之一罪予以論
      處。
（二）被告二人於犯罪時之刑法第四十一條第一項前段規定：「
      犯最重本刑為五年以下有期徒刑以下之刑之罪，而受六個
      月以下有期徒刑或拘役之宣告，因身體、教育、職業、家
      庭之關係或其他正當事由，執行顯有困難者，得以一元以
      上三元以下折算一日，易科罰金。」又被告行為時之易科
      罰金折算標準，修正前罰金罰鍰提高標準條例第二條（現
      已刪除）規定，就其原定數額提高為一百倍折算一日，則
      本件被告行為時之易科罰金折算標準，最高應以銀元三百
      元折算一日，經折算為新臺幣後，應以新臺幣九百元折算
      為一日。惟九十五年七月一日修正公布施行之刑法第四十
      一條第一項前段則規定：「犯最重本刑為五年以下有期徒
      刑以下之刑之罪，而受六個月以下有期徒刑或拘役之宣告
      者，得以新臺幣一千元、二千元或三千元折算一日，易科
      罰金。」比較修正前後之易科罰金折算標準，以九十五年
      七月一日修正公布施行前之規定，較有利於被告，則應依
      刑法第二條第一項前段，適用修正前刑法第四十一條第一
      項前段之規定，定其折算標準。
（三）犯罪在新法施行前，新法施行後，緩刑之宣告，應適用新
      法第七十四條之規定（最高法院九十五年第八次刑事庭會
      議決議）。
據上論斷，應依刑事訴訟法第二百七十三條之一第一項、第二百
九十九條第一項前段，刑法第二十八條、第二百十六條、第二百
十二條、第二百十四條、第七十四條第一項第一款、第三十八條
第一項第二款、修正前刑法第五十五條後段、第四十一條第一項
前段，罰金罰鍰提高標準條例第一條前段、修正前第二條，現行
法規所定貨幣單位折算新台幣條例第二條，判決如主文。
中    華    民    國    95    年    7     月    31    日
                  刑事第四庭    法  官  滕治平
上正本證明與原本無異。
如不服本判決，應於送達後十日內向本院提出上訴狀（須附繕
本），上訴於台灣高等法院台中分院。
                                書記官  郭佳雯
中    華    民    國    95    年    7     月    31    日
附錄論罪科刑法條
刑法第216條
行使第210條至215條之文書者，依偽造、變造文書或登載不實事
項或使登載不實事項之規定處斷。
刑法第212條
偽造、變造護照、旅券、免許證、特許證及關於品行、能力服務
或其他相類之證書、介紹書，足以生損害於公眾或他人者，處1
年以下有期徒刑、拘役或300元以下罰金。
刑法第214條
明知為不實之事項，而使公務員登載於職務上所掌之公文書，足
以生損害於公眾或他人者，處3年以下有期徒刑、拘役或500元以
下罰金。


司法院資訊處製作；財團法人民間司法改革基金會備份。
